福建高等法院金門分院民事裁定
111年度抗字第12號
抗  告  人  金門縣政府

法定代理人  楊鎮浯  
上列抗告人因與金門樂活假期酒店股份有限公司間拆除地上物返
還土地事件，對於中華民國111年7月7日褔建金門地方法院111年
度重訴字第8號所為裁定提起抗告，本院裁定如下：
    主  文
原裁定關於核定訴訟標的價額部分廢棄。
本件訴訟標的價額核定為新臺幣壹億伍仟捌佰伍拾叄萬柒仟玖佰
貳拾捌元。
抗告訴訟費用由抗告人負擔。
　　理  由
一、抗告意旨略以：伊與相對人金門樂活假期酒店股份有限公司
    間拆除地上物返還土地事件，對原裁定就伊訴之聲明第1、2
    項，有關請求返還土地及塗銷地上權登記部分，以請求之經
    濟目的同一，僅以聲明第1項核定訴訟標的價額為新臺幣(下
    同)7,727萬3,772元，並無意見。惟就訴之聲明第3項返還不
    當得利52萬2,498元、第4項給付違約金及預期利益損失8,12
    4萬8,767元、第5項給付遲延利息1萬5,389元，屬於以一訴
    附帶請求損害賠償、違約金，依民事訴訟法第77條之2第2項
    ，不併算其價額，故本件訴訟標的價額應為7,727萬3,772元
    ，原裁定核定為1億5,906萬426元，顯有違誤，爰請求廢棄
    原裁定，另行核定本件訴訟標的金額為7,727萬3,772元等語
    。
二、按以一訴附帶請求其孳息、損害賠償、違約金或費用者，不
    併算其價額，民事訴訟法第77條之2第2項定有明文。又土地
    所有權人，依民法第767條所有物返還請求權請求無權占有
    人拆除房屋返還土地，其訴訟標的之價額，應以該土地起訴
    時之交易價額為準。其依同法第179條附帶請求給付相當於
    租金之不當得利部分，依民事訴訟法第77條之2第2項規定，
    不併算其價額(最高法院96年度第4次民事庭會議決議參照)
    。
三、經查，本件抗告人起訴主張：兩造於民國102年3月25日簽訂
    「金門縣綠色休閒度假園區興建、營運及移轉案」投資契約
    (下稱系爭投資契約)。由其提供坐落金門縣○○鎮○○段000000
    ○000000地號土地(下稱系爭土地)並設定地上權，交由相對
    人興建金門縣綠色休閒度假園區及營運。因相對人違約，其
    依約於109年9月22日終止契約，並依系爭投資契約第19.4.1
    條、民法第767條規定，請求塗銷地上權登記及返還系爭土
    地，如起訴狀聲明第1、2項所示；並依民法第179條規定，
    請求相對人給付終止契約後至返還系爭土地為止，相當於租
    金之不當得利，如起訴狀聲明第3項所示。另依系爭投資契
    約第18.4.2條請求給付違約金7,617萬元，及原可依第10.2.
    2條約定取得之經營權利金507萬8,767元，合計8,124萬8,76
    7元，如起訴狀聲明第4項所示；又履約期間，因相對人違約
    ，被計罰違約金68萬5,000元，相對人雖已繳納，但有逾期
    繳納情形，應給付遲延利息1萬5,389元，如起訴狀聲明第5
    項所示等情，有起訴狀在卷可稽(福建金門地方法院111年度
    重訴字地8號卷第11-27頁)。依抗告人聲明第3項係請求占用
    系爭土地所受相當於租金之不當得利，揆諸前揭說明，該部
    分係附帶於返還系爭土地所占用部分為請求，依民事訴訟法
    第77條之2第2項規定，應不併算其價額，原裁定將該部分併
    入計算，尚有違誤。
四、至抗告人依系爭投資契約請求如聲明第4項所示之違約金，
    與前開返還土地部分，二者訴訟標的並不相同，且非同時存
    在，自無主從關係，該違約金請求尚非返還系爭土地之附帶
    請求，應與返還土地之訴訟標的合併計算其價額。此外，抗
    告人請求如聲明第5項所示之違約金遲延利息，係就相對人
    已繳納之違約金68萬5,000元，單獨請求遲延利息。相對人
    已繳納之上開違約金，既不在抗告人請求範圍，則此部分遲
    延利息即非本件訴訟附帶請求違約金之遲延利息，亦應與返
    還土地之訴訟標的合併計算其價額。
五、綜上所述，本件訴訟標的之核定，由抗告人聲明1、2項請求
    中，擇其中價額最高之第1項定之後，再與聲明第4、5項合
    併計算，應為1億5,853萬7,928元(計算式：7,727萬3,772元
    +8,124萬8,767元+1萬5,389元=1億5,853萬7,928)。抗告意
    旨誤以聲明第4、5項符合民事訴訟法第77條之2第2項規定，
    不併算其價額，指摘原裁定不當，固有誤會，惟原裁定依加
    計附帶請求不當得利之數額，核定本件訴訟標的價額實有未
    洽，既有違誤，仍應予廢棄，並自為裁定如主文第2項所示
    。
六、據上論結，本件抗告有理由，爰裁定如主文。　　
中　　華　　民　　國　　111 　年　　8 　　月　　10　　日
                  民事庭審判長法　官　陳真真
                              法　官　許志龍
                              法　官　張　震
正本係照原本作成。
本裁定除以適用法規顯有錯誤為理由外，不得再抗告。如提起再
抗告，應於收受送達後10日內委任律師為代理人向本院提出再抗
告狀。並繳納再抗告費新臺幣１千元。
中　　華　　民　　國　　111 　年　　8 　　月　　10　　日
    　　　　　　　　　　　　　書記官　李麗鳳